【裁判字號】    95,交聲,394
【裁判日期】    951122
【裁判案由】    違反道路交通管理處罰條例聲明異議
【裁判全文】
臺灣桃園地方法院交通事件裁定         95年度交聲字第394號
原處分機關  交通部公路總局新竹區監理所中壢監理站
異  議  人
即受處分人  甲○○
上列受處分人因違反道路交通管理處罰條例案件，對於交通部公
路總局新竹區監理所中壢監理站95年8 月7 日所為之處分（原處
分案號：壢監裁字第裁53—ZAB016544 號），聲明異議，本院裁
定如下：
    主  文
原處分撤銷。
甲○○汽車駕駛人行車速度，超過規定之最高時速，處罰鍰新臺
幣仟元，並記違規點數壹點。
    理  由
一、原處分意旨略以：受處分人即異議人甲○○於民國95年4 月
    6 日7 時31分，駕駛車號EU—5983號自用小客車，在國道二
    號東向3.2 公里速限90公里處，經雷達測定車速為101 公里
    ，超速11公里，有超速之違規，為內政部警政署國道公路警
    察局第一警察隊泰山分隊（下稱原舉發單位）逕行舉發，遂
    依據道路交通管理處罰條例第33條第1 項，填製公警局交字
    第ZAB016544 號舉發違反道路交通管理事件通知單，受處分
    人依期限到案向交通部公路總局新竹區監理所中壢監理站（
    下稱原處分機關）提出申訴，原處分機關爰依95年7 月1 日
    修正施行前道路交通管理處罰條例第33條第1 項規定，裁處
    異議人罰鍰新臺幣（下同）3,000 元。
二、異議意旨略以：該逕行舉發之地點並無設置超速警告標示，
    僅有警車例行性之執行勤務，而依常情法規所定之時速限制
    ，員警於值勤時，會有10公里的彈性，本案其所行經之路段
    時速為90公里，加上彈性的10公里，時速應為100 公里，其
    時速為101 公里，只有超出1 公里，而機器本身會有誤差值
    ，其應該可以不用處罰云云。
三、按汽車行駛高速公路應依速限標誌指示，高速公路交通管制
    規則第5 條第1 項前段定有明文；汽車行駛於高速公路或設
    站管制之道路，而不遵管制之規定者，處汽車駕駛人3,000
    元以上6,000 元以下罰鍰，並記違規點數1 點，修正前道路
    交通管理處罰條例第33條第1 項、第63條第1 項第1 款定有
    明文。又按道路交通管理處罰條例本質上係屬行政罰而非刑
    罰，雖該條例本身未設有法律變更比較之規定，惟94年2 月
    5 日公布、95年2 月5 日生效施行之行政罰法，係屬行政罰
    之基本法，其第1 條、第5 條第1 項分別規定：「違反行政
    法上義務而受罰鍰、沒入或其他種類行政罰之處罰時，適用
    本法。但其他法律有特別規定者，從其規定」、「行為後法
    律或自治條例有變更者，適用行政機關最初裁處時之法律或
    自治條例。但裁處前之法律或自治條例有利於受處罰者，適
    用最有利於受處罰者之規定」，而該條所規定之裁處，依最
    高行政法院89年9 月13日89年度9 月份第1 次庭長法官聯席
    會議決議意旨針對稅捐稽徵法第48條之3 相類規定之解釋，
    係包括訴願、再訴願及行政訴訟之決定或判決而言。查道路
    交通管理處罰條例所規定之罰鍰、吊扣證照之裁罰，本屬行
    政罰之性質（參照上開行政罰法第1 條、第2 條將罰鍰、吊
    扣證照處分均定為行政罰），是依道路交通管理處罰條例所
    為之處罰，自應適用行政罰法第5 條第1 項之規定，為比較
    適用。查道路交通管理處罰條例第33條、第63條，業經總統
    於94年12月28日以華總一義字第09400212581 號令修正公布
    ，並經行政院於95年6 月23日以院臺交字第0950087685號令
    發布自95年7 月1 日施行，經比較修正前後之規定，處罰之
    效果均相同，對本件受處分人並無有利、不利之問題，則依
    前述行政罰法第5 條第1 項之規定，應適用原處分機關裁處
    時（即修正後）道路交通管理處罰條例第33條第1 項第1 款
    、第63條第1 項第1 款規定。
四、經查：
  (一)本件異議人甲○○於95年4 月6 日7 時31分，駕駛車號EU—
    5983號自用小客車，在國道二號東向3.2 公里速限90公里處
    ，經雷達測定車速為101 公里，超速11公里，經內政部警政
    署國道公路警察局第一警察隊泰山分隊值勤員警以雷達測速
    照相儀器拍照存證而逕行舉發，此有照片1 幀及內政部警政
    署國道公路警察局舉發違反道路交通管理事件通知單1 份附
    卷可稽，亦為異議人所不否認，此部分之事實堪予認定。
  (二)異議人雖辯稱：該逕行舉發之地點並無設置超速警告標示，
    僅有警車例行性之執行勤務，警察並非在路段的警告標誌後
    攝影，而依常情法規所定之時速限制，員警於值勤時，會有
    10公里的彈性，本案其所行經之路段時速為90公里，加上彈
    性的10公里，時速應為100 公里，其時速為101 公里，只有
    超出1 公里，而機器本身會有誤差值，其應該可以不用處罰
    云云。惟查：
    1.按「汽車行駛高速公路及快速公路，應依速限標誌指示」
      ，高速公路交通管制規則第5 條第1 項定有明文。異議人
      駕駛車輛行經高速公路時，應遵守速限標誌之指示，異議
      人係考領有自用小客車駕駛執照之人，對此規定自難諉為
      不知。而國道2 號公路東西向3.2 公里處之速限為90公里
      ，於東向1.5 公里處設有「前有測速照相」之告知牌，此
      有內政部警政署國道公路警察局第一警察局95年11月10日
      公警一交字第0950171751號函附卷可稽（見本院卷第25頁
      至第26頁），是異議人辯稱舉發地點前並無設置超速警告
      標誌，顯與事實不合。再者，高速公訴上所設置「前有測
      速照相」之警告標誌，僅具提醒、督促駕駛人注意之作用
      而已，並非以有無設有該警告標誌，作為判定該處是否可
      取締超速違規之依據，而異議人違規超速行駛之行為與舉
      發地是否有設立告知牌，乃屬二事，無從混為一談，異議
      人不反思己身超速行駛將肇致自身及其他用路人可能之高
      度危險，反以舉發地未設立告知牌為辯解，容非法治社會
      應有之正確觀念，所辯難認可採。
    2.依94年12月28日修正公布（95年7 月1 日施行）道路交通
      管理處罰條例第7 之2 條第1 項第7 款規定，汽車駕駛人
      經以「科學儀器」取得證據資料證明其行為違規，當場不
      能或不宜攔截製單舉發者，得逕行舉發。同條第2 項、第
      3 項規定，前項第7 款之科學儀器應採固定式，並定期於
      網站公布其設置地點。但汽車駕駛人之行為屬下列情形之
      一者，不在此限：一蛇行、危險方式駕車或二輛以上之汽
      車競駛或競技。二行駛路肩。三違規超車。四違規停車而
      駕駛人不在場。五未依規定行駛車道。六未依規定變換車
      道。七未保持安全距離。八跨越禁止變換車道線或槽化線
      。九行車速度超過規定之最高速限或低於規定之最低速限
      。十汽車駕駛人或乘客未依規定繫安全帶。十一汽車駕駛人
      或附載座人未依規定戴安全帽。對於前項第九款之違規行
      為，採用固定或非固定式科學儀器取得證據資料證明者，
      於一般道路須至少於1 百公尺，於高速公路、快速公路須
      至少於3 百公尺前，明顯標示之。上開規定，係在異議人
      本件違規行為之後始行公布，且上開規定係指以「科學儀
      器」舉發，須設置明顯之標示，本件異議人指摘本件員警
      未設置警示牌取而締違規屬違法乙節，顯有誤會，委不足
      採。
    3.查雷射測速儀器在從國外進口至國內交通警察使用之前，
      在先進國家早已使用多年，而雷射測速原理是以雷射光先
      後發射與接收後，通過高速運算計算時間與距離，此種雷
      射技術與概念，早在美國登陸月球時即使用為計算精密登
      陸距離，則較簡單的交通違規雷射測速，如果仍質疑雷射
      測速儀器不精確，顯見屬於臆測而無根據。況且雷射測速
      槍係以雷射光速瞄準受測目標車進行偵測，不受其他車輛
      干擾，只能鎖定一個測速目標，確認違規車輛不會有錯誤
      ，不易被違規者以反偵測設備偵測，偵測時間僅需0.3 秒
      ，未來廣泛使用已是不可避免的趨勢，此為本院職務上已
      知之事實。本件員警所用之雷達測速槍，乃國外先進科學
      儀器，業經我國經濟部標準檢驗局檢定合格，亦有經濟部
      標準檢驗局雷達測速儀檢定合格證書影本1 紙附卷可稽（
      見本院卷第25頁、第27頁），而舉發路段之速限為90公里
      ，舉發單位亦有寬容量10公里，此已包含公器容許誤差值
      範圍，亦有內政部警政署國道公路警察局第一警察局95年
      11月10日公警一交字第0950171751號函附卷可稽（見本院
      卷第25頁），是異議人之行車時速101 公里，業已超過寬
      容量10公里，異議人猶執前詞置辯，顯無理由，不足採信
      。
  (三)而原處分機關於95年8 月7 日最初為裁決時，道路交通管理
    處罰條例第33條第1 項第1 款業已修正，如上所述，本件應
    依修正後道路交通管理處罰條例第33條第1 項第1 款之規定
    ，為原處分機關不察，逕依修正前道路交通管理處罰條例第
    33條第1 項規定處罰，且漏未依修正後道路交通管理處罰條
    例第63條第1 項第1 款之規定，記違規點數1 點，均有未洽
    ，而異議人異議雖無理由，然原處分既有前開瑕疵，自應由
    本院撤銷原處分，另為適法之處分如主文所示。
五、另異議人於95年4 月5 日7 時44分許，駕駛車號EU—5983號
    自用小客車，在國道二號東向3.2 公里速限90公里處，經雷
    達測定車速為104 公里，超速14公里，經內政部警政署國道
    公路警察局以其違反道路交通管理處罰條例第33條第1 項規
    定舉發，嗣經原處分機關於95年8 月7 日以壢監裁字第裁53
    －ZAB016266 號裁決書裁罰一節，異議人雖一併提起異議，
    惟此部分之異議業據其異議人於本院95年9 月21日訊問時撤
    回此部分之異議（見本院卷第20頁）。是此部分業已確定，
    應由原處分機關依法執行，併此說明。
據上論斷，應依道路交通管理處罰條例第87條第2 項、道路交通
案件處理辦法第20條前段，裁定如主文。
中    華    民    國    95    年    11    月    22    日
                        交通法庭  法  官  張淑華
以上正本證明與原本無異。
如不服本裁定，應於送達後5 日內，以書狀敘明理由，向本院提
出抗告狀。
                                  書記官  郭中明
中    華    民    國    95    年    11    月    22    日


司法院資訊處製作；財團法人民間司法改革基金會備份。
